【裁判字號】    98,交抗,70
【裁判日期】    980630
【裁判案由】    違反道路交通管理處罰條例聲明異議
【裁判全文】
臺灣高等法院花蓮分院刑事裁定          98年度交抗字第70號
抗  告  人  交通部公路總局臺北區監理所花蓮監理站
法定代理人  甲○○
受 處 分人  乙○○
上列抗告人因受處分人違反道路交通管理處罰條例案件，不服臺
灣花蓮地方法院中華民國98年6月5日所為裁定（98年度交聲字第
174號），提起抗告，本院裁定如下：
    主  文
抗告駁回。
    理  由
一、原裁定意旨略以：異議人即受處分人乙○○於民國97年12月
    25 日17時許飲用酒類後，駕駛車牌號碼0907-SN號自用小貨
    車，於同日21時37分許，行經花蓮縣吉安鄉○○路○段179號
    前，因酒後疏於注意，失控撞及莊曜澤所有停放在路邊之自
    小貨車，經到場員警將其送至醫院急救，並經醫院抽取其血
    液檢驗其酒精濃度達298MG/DL，換算呼氣酒精濃度達每公升
    1.49毫克，經花蓮縣警察局吉安分局員警以花警交字第P000
    00000號違反道路交通管理事件通知單舉發，嗣原處分機關
    於98年5月25日以受處分人違反道路交通管理處罰條例第35
    條第1項第1款之規定，以花監違字第裁44-P00000000號裁決
    書裁處罰鍰新臺幣（下同）49,500元、吊扣駕駛執照12個月
    、施以道安講習。受處分人聲明異議以其業經臺灣花蓮地方
    法院檢察署（以下簡稱花蓮地檢署）處分緩起訴，並繳交緩
    起訴處分金60,000元予國庫，基於一事不二罰之法理，不應
    再裁處罰鍰。原審認受處分人之異議為有理由，因而撤銷原
    處分關於罰鍰部分而諭知不罰。
二、抗告意旨略以：
（一）按法務部94年7月28日法務部行政罰法諮詢小組第一次會
      議紀錄，將緩起訴認為係附帶條件之不起訴處分，亦即是
      不起訴的一種。本案受處分人因酒醉駕車之行為觸犯公共
      危險罪經花蓮地檢署檢察官作成緩起訴處分確定，並未受
      刑事判決，受處分人依該署指示向國庫支付60,000元；惟
      該給付性質上僅屬特殊之處遇措施，並非刑法第33條所定
      之罰金，應無抵扣罰鍰之可能，而原審認為異議人支付
      60,000元予公益團體之所為「性質上自屬處分金」而類推
      解釋為刑事處罰「罰金」之見解，違反刑法「罪刑法定主
      義」之精神，亦違背刑法類推禁止之原則，即受處分人未
      經「刑事處罰」，自無「經裁判確定處以罰金」之可能。
（二）另參酌刑法第57條所列事項及公共利益之維護，以緩起訴
      處分並同時命被告為一定之金錢給付者，因該金錢給付係
      附隨於緩起訴處分之負擔，性質上並非刑罰，故刑事案件
      經檢察官為緩起訴處分確定後，視同不起訴確定，裁處機
      關自得依行政法上義務規定裁處之，本件受處分人上開酒
      醉駕車之違規行為，雖經檢察官為緩起訴處分確定，且已
      履行緩起訴處分所附帶之條件，仍非已受刑事處罰，尚無
      行政罰法「一事不二罰」之適用。爰就原裁定關於不罰部
      分提起抗告，請求撤銷原裁定，維持原處分等語。
三、本院判斷：
（一）本件受處分人上開酒後呼氣酒精濃度檢測值達每公升1.49
      毫克而駕車之行為，同時違反道路交通管理處罰條例第35
      條第1項第1款與刑法第185條之3之規定，係一行為同時觸
      犯刑事法律及違反行政法上義務規定，依行政罰法第26條
      第1項前段規定應依刑事法律處罰之。其違反刑法第185條
      之3部分，業經檢察官為緩起訴處分，並命受處分人向國
      庫支付60,000元，受處分人業已繳納緩起訴處分金，有上
      開緩起訴處分書、臺灣花蓮地方法院檢察署98年4月29日
      自行繳納款項收據影本各1份在卷可稽（原審卷第5-6頁）
      。
（二）按94年12月28日修正公布，自95年7月1日施行之道路交通
      管理處罰條例第35條第8項對於有酒精濃度超過規定標準
      而駕駛車輛者規定：「前項汽車駕駛人，經裁判確定處以
      罰金低於本條例第92條第3項所訂最低罰鍰基準規定者，
      應依本條例裁決繳納不足最低罰鍰之部分」。上開道路交
      通管理處罰條例第35條第8項之規定，核屬行政罰法第26
      條第1項之特別規定。而緩起訴處分本質上係屬實質刑事
      制裁，受處分人向公益團體支付一定金額的負擔，可實質
      相當於行政罰法第26條第1項所指「依刑事法律」處罰，
      具有實質的刑罰效果。為避免經法院判決有罪處以刑法所
      規範的刑罰種類罰金（或易科罰金）並確定者，尚需繳納
      不足罰鍰部分，而經緩起訴確定者，反而不得裁決繳納差
      額之不公平現象，且若緩起訴捐款金額低於最低罰鍰金額
      ，亦有失公平之考量，本為相同事物應為相同處理之法理
      ，上開條文所謂「經裁判確定」應包括緩起訴處分確定（
      臺灣高等法院97年法律座談會彙編第544頁第39號提案研
      討結果參照）。復依違反道路交通管理事件統一裁罰基準
      及處理細則第2條所定「違反道路交通管理事件統一裁罰
      標準表」，駕駛人吐氣所含酒精濃度超過每公升0.55毫克
      以上者，小型車駕駛人於期限內繳納或到案聽候裁決者，
      處最低罰鍰45,000元，並吊扣駕駛執照1年。本件受處分
      人在刑事部分，業經檢察官為緩起訴處分，並經檢察官命
      向國庫支付60,000元，已逾45,000元最低罰鍰，自無再處
      以罰鍰之必要。
（三）另按法官依據法律獨立審判，憲法第80條載有明文。各機
      關依其職掌就有關法規為釋示之行政命令，法官於審判案
      件時，固可予以引用，但仍得依據法律，表示適當之不同
      見解，並不受其拘束；司法行政機關所發司法行政上之命
      令，如涉及審判上之法律見解，僅供法官參考，法官於審
      判案件時，亦不受其拘束，司法院大法官會議解釋釋字第
      216號解釋意旨可資參照。上開法務部行政罰法諮詢小組
      會議記錄結論，均僅為行政機關內部之行政解釋，固得供
      法院辦案之參考，惟法院並不受其拘束，原處分機關執此
      指摘原裁定不當，洵無足取，附此說明。
（四）綜上所述，抗告意旨指摘原裁定不當，核無理由，應予駁
      回。
據上論斷，應依道路交通管理處罰條例第89條，道路交通案件處
理辦法第25條、第26條，刑事訴訟法第412條，裁定如主文。
中    華    民    國    98    年    6    月    30    日
                  交通法庭審判長法  官  何方興
                                法  官  賴淳良
                                法  官  林碧玲
以上正本證明與原本無異。
本件不得再抗告。
中    華    民    國    98    年    6     月    30    日
                                書記官  李閔華


司法院資訊處製作；財團法人民間司法改革基金會備份。
